【裁判字號】    91,易,1545
【裁判日期】    920207
【裁判案由】    賭博
【裁判全文】
臺灣臺南地方法院刑事判決                        九十一年度易字第一五四五號
    公  訴  人  臺灣臺南地方法院檢察署檢察官
    被      告  甲○○  男  五.
                乙○○  女  二.
右列被告因賭博案件，經檢察官提起公訴（九十一年度偵字第九七七七號），本院判
決如左：
    主      文
甲○○共同以賭博為常業，處有期徒刑伍月，如易科罰金，以參佰元折算壹日。
乙○○共同以賭博為常業，處有期徒刑參月，如易科罰金，以參佰元折算壹日。
扣案如附表所示之物及積分卡肆張均沒收。
    事      實
一、甲○○為臺南縣永康市○○街五十八號「熱門電子遊戲場」負責人，明知經營電
    子遊戲場業不得以電子遊戲機具供賭博之用，自民國（下同）九十一年八月起在
    上址之公眾得出入場所內，擺設如附表編號一至十二所示「滿貫大亨」等賭博性
    電子遊戲機具計四十九台，共同基於以賭博為常業之犯意聯絡，由亦有共同犯意
    之乙○○，自九十一年八月十一日起在上址擔任服務生，由乙○○負責現場開分
    、洗分及兌換現金等工作為行為之分擔，而與不特定人賭博財物。其賭博之方法
    係以如附表所示之比例押注，押中者可得倍數不等之分數，俟押賭完畢，所累積
    之分數得兌換積分卡，或依上開比率兌換彩金，未押中者，則押注之金錢全數悉
    歸甲○○贏得以牟利，乙○○則支領月薪二萬四千五百元，並恃此維生。嗣於九
    十一年九月十六日晚間十時十五分許，適有賭客韓繼振（另經臺灣臺南地方法院
    檢察署檢察官為不起訴處分）在上址把玩鑽石九七機台，贏得八百分後，持向乙
    ○○兌換現金新臺幣（下同）八百元，嗣由乙○○將八百元放入廁所內之香煙盒
    後，示意韓繼振自行拿取，為警當場查獲，並扣得如附表編號一至十二所示之電
    子遊戲機具四十九台（含ＩＣ版計五十片）、現金八百元、積分卡四張（一百分
    三張、五百分一張）。
二、案經臺南縣警察局永康分局報告臺灣臺南地方法院檢察署檢察官偵查起訴。
    理      由
一、訊據被告甲○○固坦承有擺設上開機具供客人把玩等情，惟否認涉有右揭犯行，
    辯稱：並無兌換現金給客人云云。被告乙○○則坦承：「是我自己私下用我的錢
    兌換給客人」等語（見本院九十二年一月二十四日審理筆錄），惟辯稱：「店裡
    是規定不能換現金」云云。惟查證人韓繼振於警訊中證稱：「我是於九十一年九
    月十六日二十一時十點左右至該熱門電子遊戲場把玩電玩，我以三百元叫女開分
    員乙○○開分星鑽九七水果盤二台、一台開分二百元六千分，另一台開分一百元
    三千分把玩，是以一比三十的玩法，如押中電玩械檯內不等連線，就可得不等倍
    數的分數，我一直玩到該二台星鑽九七水果盤各以一萬二千分、二萬四千分向開
    分員乙○○洗分，她按掉機檯內的分數，就拿寄分卡五百分的一張，一百分的三
    張，總共有八百分給我，後來我就以八百分的寄分卡向乙○○兌換現金，她拿了
    寄分卡，接著從該電玩店內櫃檯將我洗光兌換現金的八百元放在七星香煙空盒子
    內，她就拿著裝八百元現金的七星香煙盒至該店的後面廁所外的箱子上面，接著
    她走至前面叫我進去拿，我拿了該七星香煙盒查看，該洗分兌現金的八百元，並
    走入廁所，門未關，接著就給警方當場查獲」等語綦詳（見臺南縣警察局永康分
    局偵查卷九十一年九月十六日偵訊筆錄），證人復於偵查中證稱：「玩二次，這
    次有換錢」，「當時我有拿共計八百分之積分卡給乙○○兌換現金，乙○○把八
    百元放入七星香煙盒內，拿到廁所外之櫃子上放，暗示我過去拿，我過去看，香
    煙盒裡有八百元，我將錢放入口袋內時，警察就進來了」等語明確（見臺灣臺南
    地方法院檢察署九十一年度偵字第九七七七號偵查卷第十八頁至第十九頁），而
    證人韓繼振上開證述向被告乙○○兌換現金八百元之詞，復與本件所扣案之現金
    金額八百元互核一致，有扣押物品清單一紙在卷足稽，顯見證人韓繼振自警訊以
    迄偵查中所證述之詞應認與事實較為吻合而屬可信，殆無疑義。況參諸被告乙○
    ○於檢察官訊問時陳稱：「（有無將八百元戶香煙盒內交給韓繼振？）沈默不語
    」乙節（見臺灣臺南地方法院檢察署九十一年度偵字第九七七七號偵查卷第十九
    頁），苟被告乙○○確未有何從事賭博常業之犯行，當即立時否認之，何以於臺
    灣臺南地方法院檢察署檢察官偵查時不立即明確否認犯行？足見被告乙○○上揭
    所辯不足憑信，要屬無疑，益見被告乙○○於前揭時、地確有兌換現金予證人韓
    繼振乙情無誤。按共同正犯間，非僅就其自己實施之行為負其責任，並在犯意聯
    絡之範圍內，對於他共同正犯所實施之行為，亦應共同負責；且共同正犯之意思
    聯絡，不限於事前有所協議，其於行為當時，基於相互之認識，以共同犯罪之意
    思參與者，亦無礙於共同正犯之成立，最高法院三十二年上字第一九○五號、七
    十三年臺上字第一八八六號判例可資參照。又以自己共同犯罪之意思，參與實施
    犯罪構成要件以外之行為，或以自己共同犯罪之意思，事先同謀，而由其中一部
    分人實施犯罪之行為者，均為共同正犯；而共同正犯間，非僅就其自己實施之行
    為負其責任，並在犯意聯絡之範圍內，對於他共同正犯所實施之行為，亦應共同
    負責，司法院大法官會議釋字第一○九號解釋、最高法院三十二年度上字第一九
    ○五號判例亦可資參照。查被告乙○○固辯稱：「店裡是規定不能換現金」云云
    。惟查被告甲○○於偵查中供稱如附表所示扣案之機台均為其所有，其並自九十
    一年一月起開始經營等語無訛（見臺灣臺南地方法院檢察署九十一年度偵字第九
    七七七號偵查卷第十九頁），另酌以被告甲○○確為「熱門電子遊戲場」之實際
    負責人乙情，復有臺南縣政府九十商字第○九○○三四四五號營利事業登記證影
    本一紙在卷足考，而被告乙○○每月請領固定之薪資二萬四千五百元，業據被告
    乙○○於警訊中供述明確（見臺南縣警察局永康分局偵查卷九十一年九月十六日
    偵訊筆錄），關於被告乙○○負責現場開分、洗分及兌換現金等工作，與不特定
    人賭博財物，其賭博之方法，包括以如何之比例押注，押中者可得倍數如何之分
    數，俟押賭完畢，所累積之分數得兌換積分卡，或依上開比率兌換彩金，凡此諸
    節，均非僅身為僱員之被告乙○○可單獨決定，足見被告乙○○負責現場開分、
    洗分及兌換現金等工作，確係由實際負責人甲○○所授意為之至明；況被告乙○
    ○既係僅請領固定薪資二萬四千五百元，已如前述，則衡諸一般經驗法則，焉有
    以自己私人之金錢供賭客兌換現金？此與常理顯有未符至明；且苟賭客眾多，兌
    換現金之金額合計縱未超出其上開薪資，被告乙○○之薪資扣除賭客所兌換之現
    金，其所得亦所剩無幾，要屬顯然；益證被告甲○○、乙○○間確有與不特定賭
    客賭博之犯意聯絡，並由被告甲○○推由被告乙○○負責現場開分、洗分及兌換
    現金等工作，而為賭博行為之分擔，要屬無疑。次按刑法上規定之常業犯，僅須
    有賴某種犯罪為業之意思，而有事實上之表現為已足，不以藉該犯罪為惟一生存
    者為必要，縱令尚有其他職業，亦無礙成立常業犯；且所謂常業犯，係指反覆以
    同種類之行為為目的之社會活動職業性犯罪而言，亦即恃犯罪以維生，縱令同時
    兼操持其他職業，仍無礙其為常業犯罪，非謂常業犯必須別無其他正當職業始克
    構成；且所謂常業犯，凡意圖營利，藉該犯罪以為日常謀生之職業者，即足當之
    ，至是否恃此犯罪為唯一之謀生職業，則非所問，縱令同時兼操其他職業，仍無
    礙於該常業犯罪之成立，最高法院八十二年台上字第二０七一號判例、八十三年
    台上字三一四九號判例可資參照。是酌以被告甲○○長期在上址擺設電動賭博機
    具與不特定人賭博，並由被告乙○○從事洗分、開分及兌換現金之工作，客觀衡
    之，顯然渠等確以之為常業，要屬明灼；再參之被告甲○○在上址設置電動賭博
    機具多達四十九台，供不特定之人賭博財物，其規模非小；被告乙○○自九十一
    年八月十一日起即受雇於被告甲○○在上址擔任洗分員，責責兌換現金等工作，
    期間長達月餘，且無其他職業，業據被告乙○○供認無誤（見臺灣臺南地方法院
    檢察署九十一年度偵字第九七七七號偵查卷第十九頁），益見渠等亦有藉此營利
    維生之主觀意思，至為明確。此外，復有如附表編號一至十二所示電動賭博機具
    計四十九台，現金八百元、積分卡四張扣案可資佐證，是被告甲○○、乙○○上
    開所辯，顯係臨訟諉責飾卸之詞，均不足採信，本件事證明確，渠等常業賭博之
    犯行，均堪以認定。
二、核被告甲○○、乙○○所為，均係犯刑法第二百六十七條常業賭博罪。渠等有犯
    意之聯絡及行為之分擔，為共同正犯。爰審酌被告甲○○、乙○○犯罪之動機、
    目的係貪圖不法利益、對社會所造成之危害、被告甲○○係本於實際負責人之地
    位，且查獲如附表所示規模不小之賭博器具均為其所有，而被告乙○○僅係受僱
    之僱員，每月支領固定薪資、惟渠等犯後態度均欠佳等一切情狀，分別量處如主
    文所示之刑，並均諭知如易科罰金以三百元折算一日之標準，以資儆懲。又扣案
    如附表編號一至十二所示電動賭博機具四十九台（含ＩＣ版五十片）係供賭博所
    用之器具，應均依刑法第二百六十六條第二項之規定宣告沒收。而積分卡四張，
    則係被告犯罪所用之物，應依刑法第三十八第一項第二款沒收。另由證人韓繼振
    身上所查扣之賭資八百元，並非在賭檯或兌換籌碼處之財物，而係已置於其實力
    支配下之物，準此，上開現金八百元係證人犯罪所用之物，並非本案被告犯罪所
    得之物，爰不另行宣告沒收。公訴意旨就此部分認係在賭檯或兌換籌碼處之財物
    而請求併依刑法第二百六十六條第二項予以沒收，容有未洽，併此指明。
據上論斷，應依刑事訴訟法第二百九十九條第一項前段，刑法第二十八條、第二百六
十七條、第四十一條第一項前段、第二百六十六條第二項、第三十八條第一項第二款
，罰金罰鍰提高標準條例第一條前段、第二條，判決如主文。
本案經檢察官葉耿旭到庭執行職務
中      華      民    國      九十二      年    二    月      七      日
                              臺灣臺南地方法院刑事第七庭
                                  審判長法官  黃光進
                                        法官  林欣玲
                                        法官  黃翰義
右正本證明與原本無異
如不服本判決應於送達後十日內向本院提出上訴狀（應附繕本）。
                                      書記官  鍾錦祥
中      華      民      國      九十二      年    二    月      七      日
附錄本案論罪科刑法條全文：
刑法第二百六十七條：以賭博為常業者，處二年以下有期徒刑，得併科一千元以下罰
                    金。
附表：
     ┌──┬────────┬───┬───────┬────────┐
     │編號│機台名稱        │台    │兌換比例      │備註            │
     ├──┼────────┼───┼───────┼────────┤
     │一  │滿貫大亨        │九    │十比一        │ＩＣ板一片      │
     ├──┼────────┼───┼───────┼────────┤
     │二  │星鑽九七        │十    │一比三十      │ＩＣ板一片      │
     ├──┼────────┼───┼───────┼────────┤
     │三  │大傑克          │六    │一比五        │ＩＣ板一片      │
     ├──┼────────┼───┼───────┼────────┤
     │四  │龍飛鳳舞        │一    │一比一        │ＩＣ板一片      │
     ├──┼────────┼───┼───────┼────────┤
     │五  │超級傑克        │二    │一比五        │ＩＣ板一片      │
     ├──┼────────┼───┼───────┼────────┤
     │六  │皇冠迷十三      │五    │一比一        │ＩＣ板一片      │
     ├──┼────────┼───┼───────┼────────┤
     │七  │賓果            │八    │一比一        │ＩＣ板一片      │
     ├──┼────────┼───┼───────┼────────┤
     │八  │孔雀王二代      │二    │一比一        │ＩＣ板一片      │
     ├──┼────────┼───┼───────┼────────┤
     │九  │金象王          │一    │一比一        │ＩＣ板一片      │
     ├──┼────────┼───┼───────┼────────┤
     │十  │龍珠            │一    │一比一        │ＩＣ板一片      │
     ├──┼────────┼───┼───────┼────────┤
     │十一│粉紅玻瑰        │三    │一比三十      │ＩＣ板一片      │
     ├──┼────────┼───┼───────┼────────┤
     │十二│跑馬雙人座      │一    │一比一        │ＩＣ板二片      │
     ├──┼────────┼───┼───────┼────────┤
     │    │總計            │四十九│              │ＩＣ板五十片    │
     └──┴────────┴───┴───────┴────────┘


司法院資訊處製作；財團法人民間司法改革基金會備份。
